【裁判字號】    97,聲,2417
【裁判日期】    971007
【裁判案由】    聲請定其應執行刑
【裁判全文】
臺灣臺北地方法院刑事裁定              97年度聲字第2417號
聲  請  人  臺灣臺北地方法院檢察署檢察官
受  刑  人  甲○○
                    （現於臺灣臺北監獄執行中）
上列聲請人因受刑人數罪併罰有2 裁判以上，聲請定其應執行之
刑（97年度執聲字第1573號），本院裁定如下：
    主  文
甲○○所犯如附表所示之罪，應執行有期徒刑拾月，如易科罰金
，以銀元佰元即新臺幣玖佰元折算壹日。
    理  由
一、聲請意旨略以：受刑人甲○○因侵占等案件，先後經法院判
    決確定如附表，應依刑法第53條、第51條第5 款，定其應執
    行之刑，爰依刑事訴訟法第477條第1項聲請裁定。
二、查受刑人因侵占等案件，經本院及臺灣板橋地方法院先後判
    處如附表所示之刑，均分別確定在案，有本院97年度簡字第
    2670號刑事簡易判決書、臺灣板橋地方法院97年度簡字第71
    8號刑事簡易判決書，及臺灣高等法院被告前案紀錄表各1份
    在卷可參。
三、按數罪併罰，有二裁判以上者，依刑法第51條規定定其應執
    行刑，同法第53條定有明文。又按受刑人行為後，刑法及其
    施行法業於民國95年7月1日修正施行，依新修正刑法第2 條
    第1 項規定：「行為後法律有變更者，適用行為時之法律。
    但行為後之法律有利於行為人者，適用最有利於行為人之法
    律。」且依刑法第51條定應執行刑時，行為人於裁判確定前
    犯數罪，其中一罪在新法施行前者，即應為新舊法比較，此
    有最高法院95年5月23日第8次刑事庭會議決議可資參照。查
    本件受刑人實行如附表編號2 所示行為後，刑法關於易科罰
    金折算標準及數罪併罰等規定，均已修正，是受刑人行為後
    法律既有變更者，應為「從舊從輕」之比較，以定其應適用
    之法律。就此，爰說明如下：
  (一)修正前刑法第51條第5 款規定：「宣告多數有期徒刑者，於
    各刑中之最長期以上，各刑合併之刑期以下，定其刑期。但
    不得逾20年。」；修正後則規定：「宣告多數有期徒刑者，
    於各刑中之最長期以上，各刑合併之刑期以下，定其刑期。
    但不得逾30年。」依新修正之同法第2條第1項規定，應適用
    最有利於行為人之法律，故裁判確定前犯數罪，其中一罪在
    新法施行前者，亦同，最高法院95年第8 次刑事庭會議決議
    意旨可資參照。據此，比較結果應認修正後之規定，非較有
    利於行為人，依同法第2條第1項前段規定，仍應依修正前之
    同法第51條第5款規定，定其應執行之刑。
  (二)又修正前刑法第41條規定：「犯最重本刑為5 年以下有期徒
    刑以下之刑之罪，而受6 個月以下有期徒刑或拘役之宣告，
    因身體、教育、職業、家庭之關係或其他正當事由，執行顯
    有困難者，得以1元以上3 元以下折算1日，易科罰金。但確
    因不執行所宣告之刑，難收矯正之效，或難以維持法秩序者
    ，不在此限。併合處罰之數罪，均有前項情形，其應執行之
    刑逾6 月者，亦同。」而依同法修正前之易科罰金折算標準
    及修正前罰金罰鍰提高標準條例第2 條（現已刪除）規定，
    就其原定數額提高為100倍折算1日，則當時之易科罰金折算
    標準，最高以銀元300元折算1日，經折算為新臺幣後，為以
    新臺幣900元折算為1日；然修正後同條則規定：「犯最重本
    刑為5年以下有期徒刑以下之刑之罪，而受6個月以下有期徒
    刑或拘役之宣告者，得以新臺幣1,000元、2,000元或3,000
    元折算1 日，易科罰金。但確因不執行所宣告之刑，難收矯
    正之效，或難以維持法秩序者，不在此限。前項規定於數罪
    併罰，其應執行之刑未逾6 月者，亦適用之。」則修正前規
    定，顯有利於受刑人。查本件受刑人於新法施行前，犯如附
    表編號2 所示之罪，經臺灣板橋地方法院宣告如附表所示之
    刑，並諭知「如易科罰金，以銀元佰元即新臺幣玖佰元折
    算壹日」；另於95年7月1日新法施行後犯如附表編號1 所示
    案件之罪，經宣告如附表所示之刑，並諭知「如易科罰金，
    以新臺幣壹仟元折算壹日」，除應依修正前刑法第51條第5
    款，定其應執行之刑，且應擇有利於受刑人之折算標準諭知
    易科罰金之折算標準（最高法院84年度臺非字第452 判決
    意旨，及臺灣高等法院暨所屬法院因應新修正刑法施行座談
    會提案第5 號參照），經比較修正前後之易科罰金折算標準
    ，以修正前之規定較有利於受刑人。
  (三)末按，於刑法修正施行前犯併合處罰數罪中之一罪，且該數
    罪均符合第41條第1 項得易科罰金之規定者，適用修正前之
    刑法第41條第2項規定，刑法施行法第3條之1第3項復定有明
    文。是本件應適用修正前刑法第41條第2 項規定，應執行之
    刑雖逾6月，仍應併諭知易科罰金之折算標準。
四、綜上所見，本件聲請認屬正當，應定其應執行之刑。爰依刑
    事訴訟法第477條第1項，刑法第2條第1項前段、第53條，修
    正前第51條第5 款、修正前第41條第1項前段、第2項，廢止
    前罰金罰鍰提高標準條例第2 條，現行法規所定貨幣單位折
    算新臺幣條例第2條，裁定如主文。
中    華    民    國    97    年    10    月    7     日
                  刑事第十三庭  法  官  陳君鳳
以上正本證明與原本無異。
如不服本裁定，應於送達後5日內，向本院提出抗告狀。
                                書記官  楊湘雯
中    華    民    國    97    年    10    月    9     日


司法院資訊處製作；財團法人民間司法改革基金會備份。
